【裁判字號】    88,訴,1380
【裁判日期】    890524
【裁判案由】    偽造有價證券
【裁判全文】
臺灣板橋地方法院刑事判決                八十八年度訴字第一三八號
    公  訴  人  臺灣板橋地方法院檢察署檢察官
    被      告  甲○○
    選任辯護人  郭士功
右列被告因偽造有價證券案件，經檢察官提起公訴（八十八年度偵字第七四八三號）
，本院判決如左：
    主  文
甲○○行使偽造之有價證券，處有期徒刑壹年陸月。如附表編號一、二所示之偽造支
票貳張均沒收。
    事  實
一、甲○○與自稱「王先生」之成年男子共同基於行使偽造有價證券之犯意聯絡，於
    八十八年一月下旬（起訴書誤載為八十八年一月二十七日），由甲○○受該自稱
    「王先生」之委託，在台北縣土城市○○路附近，持附表編號一所示之偽造支票
    交予不知情之丁○○○，以清償「王先生」先前所積欠丁○○○新台幣（下同）
    二十餘萬元之會款債務，而行使偽造之有價證券，丁○○○並當場要求甲○○背
    書，惟遭甲○○拒絕，甲○○並告知丁○○○若有問題，可打電話號碼（０二）
    00000000號電話。嗣於八十八年一月二十七日，丁○○○即持附表編號
    一所示支票至台北市○○路○段二九六號之國泰人壽保險份有限公司繳交貸款，
    該附表編號一之偽造支票遂於八十八年二月二日經提示交換而遭退票，嗣於八十
    八年二月三日，丁○○○經警通知到案說明上情，遂由警方授意丁○○○之妹乙○○打電話號碼（０二）00000000號，佯稱欲購買面額十萬元之支票，
    於同日十八時十分許，甲○○依約持附表編號二所示之偽造支票，至台北縣三重
    市○○路○段二十九號世華銀行前，甲○○欲以六千元之價格販售附表編號二之
    偽造支票予乙○○，其尚未交付支票而與乙○○討價還價之際，即為警當場查獲
    （關於甲○○此部分意圖供行使偽造有價證券之用而交付於人未遂行為，係屬不
    罰），並在甲○○身上扣得附表編號二所示之偽造支票及附表編號三所示之支票
    。
二、案經台北縣警察局三重分局報請台灣板橋地方法院檢察署檢察官偵查起訴。
    理  由
一、訊據被告甲○○固坦承於前揭時、地欲交付如附表編號二所示之支票予乙○○，
    並擬向乙○○收取六千元等情不諱，惟矢口否認有行使偽造有價證券犯行，辯稱
    ：伊根本未於八十八年一月下旬交付如附表編號一所示之支票予丁○○○，至附
    表編號二、三所示之支票，係伊於八十八年二月三日下午五點，在台北橋下泡沬
    紅茶店遇到綽號「嫂仔」之女子，她叫伊幫她送支票，所以伊才幫「嫂仔」送支
    票給乙○○，而伊僅可獲得約四、五百元的跑路費云云；惟查：
  （一）附表編號一之支票並非戊○○所簽發，且該張支票係經偽造等情，業經證人
        即被害人戊○○於本院調查時證述在卷（見本院八十八年九月十五日訊問筆
        錄），並經證人李輝明於警訊時證述屬實（見偵查卷第十一頁正、反面），
        且有附表編號一所示之支票影本一份附卷可憑（見偵查卷第十八頁）；又依
        第一商業銀行雙和分行八十九年二月十九日（八九）一雙和字第三十三號函
        附之附表編號二、三所示支票帳戶之開戶資料，依該支票帳戶之開戶申請書
        所載（附於本院卷），該開戶申請人「丙○○」之身分證統一編號係「Ｚ0
        00000000號」，惟該身分證統一編號「Ｚ000000000號」
        應係隸屬於楊桂蘭，此有法務部戶役政連結作業系統一份附於本院卷可憑，
        且「丙○○」所開立之支票帳戶自八十八年一月二十八日即有大量退票之紀
        錄，並於八十八年三月十二日經列為拒絕往來戶，亦有台北市票據交換所八
        十九年三月二十七日（八九）北票字第二四二四號函附於本院卷可憑，顯見
        附表編號二、三所示之支票，亦係他人以「丙○○」之假身分資料所申請之
        「芭樂票」，且附表編號二所示之支票係經偽造完成之支票，亦堪認定。
  （二）再查，被告於八十八年一月下旬，受該自稱「王先生」之委託，在台北縣土
        城市○○路附近，持附表編號一所示之偽造支票交予丁○○○，以清償「王
        先生」先前所積欠丁○○○之二十餘萬元之會款債務，丁○○○並當場要求
        被告背書，惟遭被告拒絕，被告並告知丁○○○若有問題，可打電話號碼（
        ０二）00000000號電話等情，業經證人丁○○○迭於本院調查時證
        述屬實（見本院八十八年九月一日訊問筆錄及八十八年十月六日訊問筆錄）
        ，雖證人丁○○○於警訊及偵查時證稱：被告係於台北縣土城市○○路附近
        交付如附表編號一所示之支票云云，與證人丁○○○於本院調查時所稱之交
        付地點略有出入，惟證人丁○○○已迭於本院調查時陳明被告確係於其位於
        台北縣土城市○○路住處附近交付附表編號一所示之支票等語，且被告與證
        人丁○○○於本院調查時當庭對質，證人丁○○○亦明確指證該附表編號一
        所示之支票確係被告於台北縣土城市○○路附近所交付無訛（見本院八十八
        年十月六日訊問筆錄），依直接審理主義之精神，自以證人丁○○○於本院
        調查時經與被告對質後之證詞較為可採，況證人丁○○○自警訊、偵查及本
        院調查時，對附表編號一所示之支票係被告所交付之證詞，均始終如一，再
        參諸丁○○○因附表編號一所示之偽造支票經提示交換而退票，經警通知到
        案說明上情，遂由警方授意丁○○○之妹乙○○打電話號碼（０二）000
        00000號，佯稱欲購買面額十萬元之支票，嗣被告依約持附表編號二所
        示之支票，欲以六千元之價格販售附表編號二之偽造支票予乙○○，而與乙○○討價還價之際，為警當場查獲等情，亦據證人乙○○迭於警訊、偵查及
        本院調查時證述屬實（見偵查卷第九頁至第十頁、第三十頁至第三十一頁、
        本院八十八年九月十五日訊問筆錄），並據被告於本院歷次調查時供承在卷
        ，復有扣案之附表編號二、三所示之支票二張足資佐證，凡此均足徵證人丁○○○所證述附表編號一所示之偽造支票係由被告所交付乙節，應堪採信。
  （三）至被告雖聲請傳訊證人己○○、李俊杰以證明被告於八十八年一月二十七日
        因車禍而修車，而證人己○○、李俊杰經本院合法傳喚亦未到庭，惟觀諸附
        表編號一所示支票影本背面（見偵查卷第十八頁），依該支票上所蓋國泰人
        壽保險股份有限公司戳章，其上所記載「繳息日」係八十八年一月二十七日
        ，而證人丁○○○到庭證稱：被告係於八十八年一月下旬拿支票給伊，是過
        了幾天，伊才以支票繳交貸款等語（見本院八十八年九月一日訊問筆錄），
        則依證人丁○○○之證詞，被告並非於八十八年一月二十七日交付附表編號
        一所示之支票予丁○○○，是縱認被告確有於八十八年一月二十七日因車禍
        而修車屬實，仍無法解免被告行使偽造有價證券之犯行。
  （四）按社會上一般所販賣之俗稱「芭樂票」，甚多係屬遭他人偽造之支票，並非
        僅係單純無法兌現之人頭票，是甲○○為「王先生」償還債務而向丁○○○
行使附表編號一所示之偽造支票，且嗣後亦欲販賣附表編號二所示之偽造支
        票予乙○○，則被告對於行使偽造有價證券及意圖供行使之用而交付偽造有
        價證券予人之事實，均有預見其發生而其發生並不違背其之本意，被告對於
        行使偽造有價證券之犯行有間接故意，至為灼然。至被告欲以六千元之價格
        販售附表編號二所示之偽造支票，因遭警查獲而未遂之行為，惟被告此部分
        意圖供行使偽造有價證券之用而交付於人未遂行為，刑法並無處罰之規定，
        該部分之行為，係屬不罰，復此敘明。
  （五）綜上所述，被告所辯各節，無非係事後圖卸刑責之詞，不足採信。本件事證
        明確，被告犯行洵堪認定，應予依法論處。
二、核被告甲○○所為，係犯刑法第二百零一條第二項前段之行使偽造有價證券罪。
    被告與自稱「王先生」之成年男子二人間，就行使偽造有價證券犯行，有犯意聯
    絡及行為分擔，均為共同正犯。爰審酌被告前曾於八十五年間因販賣人頭支票，
    遭警當場查獲，並經法院判刑（此有台灣高等法院檢察署刑案紀錄簡覆表一份及
    台灣台北地方法院八十六年度訴字第四二０號判決電腦列印資料附卷可憑），其
    猶不悔悟，而為本件犯行，擾亂社會經濟秩序，處刑自不宜寬縱，暨被告犯罪動
    機、目的、手段、素行、犯罪所得等一切情狀，量處如主文所示之刑，以資懲儆
    。至偽造之如附表編號一所示支票，及扣案偽造之附表編號二所示支票，應依刑
    法第二百零五條之規定宣告沒收。附表編號一、二所示支票發票人欄所偽造之「
    戊○○」、「丙○○」之印文，已因該張支票之沒收而包括在內，故毋庸另為沒
    收之諭知（最高法院六十三年度台上字第二七七０號判例可資參照）。另扣案如
    附表編號三所示之支票，尚未完成發票手續，並非偽造之有價證券，且亦無證據
    證明係被告所有供犯罪所用或或犯罪所得之物，自不予宣告沒收，併此敘明。
據上論斷，應依刑事訴訟法第一百九十九條第一項前段，刑法第二十八條、第二百零
一條第二項、第二百零五條，罰金罰鍰提高標準條例第一條前段，判決如主文。
本案經檢察官謝宗甫到庭執行職務。
中      華      民      國    八十九    年      五      月    二十四    日
                                      臺灣板橋地方法院刑事第三庭
      法  官  林  海  祥
附表：
┌────┬─────┬─────┬─────┬─────┬──────┐
│        │          │          │          │          │            │
│編  號  │支票票號  │  發票日  │ 發票人   │票面金額  │   付款人   │
├────┼─────┼─────┼─────┼─────┼──────┤
│        │          │          │          │          │            │
│  一    │ＧＢ三七四│  八十八  │ 戊○○   │新台幣壹拾│  華南商業銀│
│        │七九三一  │  年一月  │          │肆捌仟元  │  行三重分行│
│        │          │  二十七  │          │          │  三和辦事處│
│        │          │  日      │          │          │            │
├────┼─────┼─────┼─────┼─────┼──────┤
│        │          │          │          │          ││
│  二    │ＬＡ七三二│  八十八  │ 丙○○   │新台幣壹拾│  第一商業銀│
│        │九八九八  │  年四月  │          │萬元      │  行雙和分行│
│        │          │  一日    │          │          │            │
│        │          │          │          │          │            │
├────┼─────┼─────┼─────┼─────┼──────┤
│        │          │          │          │          │            │
│  三    │ＬＡ七三二│  八十八  │ 丙○○   │未記載    │  第一商業銀│
│        │九八九九  │  年四月  │          │          │  行雙和分行│
│        │          │  一日    │          │          │            │
│        │          │          │          │          │            │
└────┴─────┴─────┴─────┴─────┴──────┘
如不服本判決，應於判決送達後十日內，向本院提出上訴狀。
本案論罪科刑之主要法條：
刑法第二百零一條


司法院資訊處製作；財團法人民間司法改革基金會備份。
